臺灣花蓮地方法院刑事判決　　　　　　　 94年度花易字第48號
公　訴　人　臺灣花蓮地方法院檢察署檢察官
被　　　告　丙○○
上列被告因偽造文書案件，經檢察官聲請以簡易判決處刑（94年
度發查偵字第388 號），本院認不宜以簡易判決處刑，改依通常
程序審理後，被告於準備程序中就被訴事實為有罪之陳述，經本
院合議庭裁定由受命法官獨任進行簡式審判程序，本院判決如下
：
    主  文
丙○○連續行使偽造私文書，足以生損害於他人，處有期徒刑肆
月，如易科罰金，以佰元折算壹日。
    事  實
一、緣丙○○於民國90年7月1日，因得知花蓮縣「化仁國小」學
    校有校內工程對外發包，乃向懿國企業有限公司（以下簡稱
    懿國公司，登記負責人林美華）實際負責人邱創正（林美華
    之夫）商議，其欲借用懿國公司名義去標該學校工程，經邱
    創正同意下，乃將懿國公司大小章（含懿國公司大章及負責
    人林美華小章）各一枚及發票章一枚交付丙○○保管使用，
    事後丙○○並未標得上開工程，嗣其明知邱創正僅同意其借
    用懿國公司名義標上開工程，並未授權或同意其得以懿國名
    義對外承包其他工程，竟未經懿國公司同意下，基於偽造文
    書及行使偽造文書之概括犯意，先於翌日（同年月2 日），
    擅自持上開懿國公司大小章，在花蓮縣吉安鄉「邱姓」男子
    家中，以懿國公司名義，向不知情之銓鴻營造有限公司（下
    稱銓鴻公司）承包「台泥和平廠景觀工程（第B 標）籃、網
    球場工程」（下稱台泥和平廠工程），並簽訂該工程合約書
    （一式二份，下稱懿國公司與銓鴻公司合約書），盜用懿國
    公司大章蓋印於該合約書上，並將一份交付銓鴻公司收執；
    復於同年月10日，其再持上開懿國公司大小章及上開承包工
    程合約書，以懿國公司名義，至花蓮市○○路展華化學工業
    股份有限公司（下稱展華公司）東部辦事處，將上開台泥和
    平廠工程轉包予展華公司，並與不知情之展華公司代表甲○
    ○，簽立工程合約書（一式二份，下稱懿國公司與展華公司
    合約書），盜用懿國公司大章蓋印於該合約書上，並將其中
    一份交付展華公司而行使之，數日後，展華公司又提供相關
    工程材料估價單及報價單各一份予丙○○確認報價，丙○○
    乃再於上開估價單及報價單上，盜蓋懿國公司發票章於上開
    文件上，表明同意上開報價後，將之交還展華公司收執，足
    以生損害於懿國公司、銓鴻公司及展華公司之權益。嗣因丙
    ○○未依約支付展華公司上開工程工程款，經展華公司對懿
    國公司提出給付工程款民事訴訟後，經本院91年度訴字第32
    9號民事案件審理時，展華公司始知悉上情。
二、案經展華公司訴由臺灣花蓮地方法院檢察署檢察官偵查聲請
    簡易判決處刑。
    理  由
一、上揭事實，業據被告丙○○於警詢及本院訊問時坦認不諱，
    核與告訴人展華公司指訴及證人甲○○於警詢證述之情節相
    符，且查，本案被告丙○○於本院91年度訴字第329 號民事
    案件審理到庭作證時，亦具結證稱：「... 我當時借被告（
    指懿國公司）牌時是說要標學校工程，但我沒有標到，我又
    發現台泥和平廠景觀工程可以做，我就拿被告公司章與原告
    （指展華公司）簽約，... 我沒有告訴被告說要與原告簽約
    ，原告不知道我沒有事先跟被告講要簽約的事... 」等語（
    見本院91度訴字第329號民事案件92年1月17日言詞辯論筆錄
    ），而懿國公司訴訟代理人於該民事案審理時亦係答辯：「
    丙○○曾以欲投標學校工程為由向被告（指懿國公司）借用
    公司印章，並與被告約明欲與廠商簽約需預告被告，惟丙○
    ○逾越被告原先之授權範圍之「學校工程」，與原告（指展
    華公司）簽約未預告被告，丙○○所為屬無權代理之法律行
    為」等情，均與被告於本院所自白情節一致，復有本院91度
    訴字第329 號給付工程款民事案件及臺灣高等法院花蓮分院
    民事庭92年度上易字第20號給付工程款民事案件全卷（均影
    本）及卷附懿國公司與銓鴻公司工程合約書、懿國公司與展
    華公司工程合約書及展華公司估價單與報價單各一份（以上
    均為影本）可稽，足認被告自白應與事實相符，本件事證明
    確，被告犯行堪以認定，應依法論科。
二、核被告所為，係犯刑法第216條、第210條之行使偽造私文罪
    。其盜用印章後用以偽造私文書持以行使，其盜用印章之部
    分行為，為偽造私文書行為所吸收，偽造私文書之低度行為
    復為行使偽造私文書之高度行為所吸收，均不另論罪。又被
    告所為上開數行使偽造私文書犯行間，時間緊接，所犯罪名
    相同，顯係出於概括之犯意為之，為連續犯，爰依刑法第56
    條之規定以一罪論，並加重其刑。本件公訴意旨認被告所為
    係犯刑法217條第2項之盜用印章罪，容有誤會，惟起訴之社
    會基本事實同一，起訴法條應予變更。至公訴人就上開被告
    92年7月2日盜蓋懿國公司大小章於懿國公司與銓鴻公司工程
    合約後行使等犯行部分雖未起訴，惟與起訴部分有連續犯裁
    判上一罪關係，應為起訴效力所及，本院自得一併審理。爰
    審酌被告犯罪後坦承犯行，為圖一時之便，致罹刑章，所為
    損害展華公司及懿國公司之程度，暨被告生活狀況、品行、
    智識程度、犯罪之動機、目的、手段等一切情狀，量處如主
    文所示之刑，並諭知易科罰金之折算標準。又上開懿國公司
    與銓鴻公司及懿國公司與展華公司工程合約書上盜蓋之懿國
    公司大小章印文及展華公司估價單、報價單上盜蓋之懿國公
    司發票章部分，因非偽造之印文，故均無庸宣告沒收，附此
    敘明。
據上論斷，應依刑事訴訟法第452條、第299條第1項前段、第273
條之1第1項、第300條，刑法第216條、第210條、第56條、第41
條第1項前段，罰金罰鍰提高標準條例第2條，判決如主文。
本案經檢察官乙○○到庭執行職務
中　　華　　民　　國　　94　　年　　11　　月　　30　　日
　　　　　　　　　      臺灣花蓮地方法院刑事第三庭
                                    法　官　張嘉芬
上列正本證明與原本無異。
如對本判決不服，應於送達後10日內，向本院提出上訴狀。（應
抄附繕本）
                                    書記官
中　　華　　民　　國　　94　　年　　12　　月　　1 　　日
論罪法條：
中華民國刑法第216條
行使第二百十條至第二百十五條之文書者，依偽造、變造文書或
登載不實事項或使登載不實事項之規定處斷。
中華民國刑法第210條
偽造、變造私文書，足以生損害於公眾或他人者，處五年以下有
期徒刑。
